---
title: "Data frame basics"
output: html_notebook
---

*R notebook vs R mark down*

```{r}
library(dplyr)
```

# Características

* Tipo especial de listas
* Datos organizados de manera tabular (ie. tablas)
* Cada columna puede tener diferente tipo de datos
* Todas las columnas tienen que tener el mismo número de filas

# Crear un data frame con variables en memoria

  * `data.frame(x, y, z)`: crea un data frame acomodando los valores de *x*, *y*, y *z* en cada columna. 
  * `rnorm(n)`: obtiene *n* números aleatorios de una distribución normal.
```{r}

# Crear datos con números aleatorios obtenidos de una distribución normal
n = 10
x = rnorm(n)
y = rnorm(n)

# crear data frame
df = data.frame(x, y)

df
```

# Abrir data frame a partir de un archivo
Las siguientes funciones son sólo variaciones de la misma función: `read.table()`. Difieren en sus parámetros predeterminados, pero en general todas funcionan para abrir un archivo de texto (.csv, .txt, y otros). 

* `read.csv()`: sep = ",", dec = "."
* `read.csv2()`: sep = ";", dec = ","
* `read.delim()`: sep = "\t", dec = "."

```{r}
df = read.csv("file_name.txt", sep = ".")
```

# Data frame para usar en los ejemplos

R tiene diferentes data frames para prácticar. `mtcars` y `iris` son dos de los más usados. Para ver una lista de todos los data frames ejemplo, corr: `data()`

`data(mtcars)`: carga el dataframe *mtcars* que tiene datos de diferentes características de diferentes tipos de autos.

```{r}
data(mtcars)
```

# Visualización básica

* `head()`: ver primeras filas
* `tail()`: ver últimas filas
* `colnames()`: ver nombres de columnas
* `rownames()`: ver nombres de filas
* `str()`: estructura del data frame
* `summary()`: estadística descriptiva de cada columna

# Manipulación del data frame

* Recuerda que con *[]* indicas indexación de un array. 
* Un data frame es un array de 2 dimensiones: filas y columnas
  * `df[filas, columnas]`: el primer valor o valores indica las filas, el segundo las columnas.
  * `df[filas,]`: si quieres tomar todas las columnas de una o varias filas, tienes que especificar qué filas quieres. Los valores de las columnas puede quedar vacío, pero tienes que poner la "," para cumplir con el requisito de 2 dimensiones.
  * `df[,columnas]`: obtiene todas las filas de columnas específicas

## Extraer datos de columnas
  
**De mtcars toma todos los valores de las columnas *cyl* y *hp* **

```{r}
# ver el nombre de las columnas
colnames(mtcars)
```

*R-base*
Las dos sig. opciones son válidas.
```{r}
columnas = c("cyl", "hp")
mtcars[, columnas]

mtcars[, c("cyl", "hp")]
```

*dplyr*
```{r}
select(mtcars, cyl, hp)
```

## Tomar un rango de columnas 
**De mtcars, toma todas las columnas desde *hp* hasta *qsec* **
  * ver `colnames(mtcars)`

*R-base*

 * `match(strings, vector_de_strings)`: busca los *strings* en *vector_de_strings* y te dice qué lugar ocupan.
```{r}
# R-base
hp_idx = match(c("hp", "qsec"), colnames(mtcars))
col_idx = hp_idx[1]:hp_idx[2]
mtcars[, col_idx]

```

*dplyr*

* `select(dataframe, columna_inicial:columna_final)`
```{r}
select(mtcars, hp:qsec)
```

**De mtcars quita todas las columnas a partir de *hp* **

*R-base*
```{r}
hp_idx = match("hp", colnames(mtcars))
mtcars[,-(hp_idx:ncol(mtcars))]
```

*dplyr*
```{r}
select(mtcars, -(hp:last_col()) )
```
## Filtrar datos

**Extraer la filas en dónde cyl == 8 y disp == 360**

*R-base*
```{r}
subset(mtcars, cyl==8 & disp == 360 )
```

*dplyr*
```{r}
filter(mtcars, cyl == 8 & disp == 360)
```

# Ordenar datos por los valores de una columna

**Ordenar todo el data frame por los valores de hp**

*R-base*

* `order(vector)`: regresa un vector de números enteros en el que 1 índica que en esa posición está el valor mínimo.
* `order(vector, decreasing = TRUE)`: regresa un vector de números enteros en el que 1 índica que en esa posición está el valor máximo.
```{r}
# orden ascendente

## por una columna
mtcars[order(mtcars$hp),]
## por múltiples columnas
mtcars[order(mtcars$cyl, mtcars$hp), ]

# orden descendente
mtcars[order(mtcars$hp, decreasing=TRUE), ]
```

*dplyr*
```{r}
# orden ascendente
arrange(mtcars, hp)

# por múltiples columnas
arrange(mtcars, cyl, hp)

# orden descendente. NOTA: desc() es una función de dplyr
arrange(mtcars, desc(hp))
```

# Cambiar nombres de columnas

*R-base*
```{r}
# por índice
colnames(mtcars)[c(2,4)] = c("nuevo_nombre1", "nuevo_nombre2")

# cambiar el nombre de una columna por nombre
colnames(mtcars)[colnames(mtcars) == "cyl"] = "cylinder"

# cambiar el nombre de más de una columna
names_idx = match(c("cyl", "hp"), colnames(mtcars))
colnames(mtcars)[names_idx] = c("cylinder", "horsepower")
```

*dplyr*
`rename(df, newname1=oldname1, newname2=oldname2)`
```{r}
mtcars_rename = rename(mtcars, cylinder=cyl, horsepower=hp)

print(names(mtcars))
print(" ")
names(mtcars_rename)
```
# Cambiar nombres de filas

*R-base*
En dplyr no sé
```{r}

df = mtcars # copia mtcars en una nueva variable

# cambia sólo las primeras tres filas
rownames(df)[1:3] = c("fila1", "fila2", "fila3")

# cambia todas las filas
rownames(df)[1:3] = rownames(mtcars)[1:3] # regresar a valores originals
new_names = paste("fila", 1:nrow(df), sep="") # crear un vector con los nuevos nombres

rownames(df) = new_names # cambiar nombre
```

# Transformaciones en los valores de columnas

**Múltiplica la culumna hp x 2 y el resultado lo pone en una nueva columna que se llama hp2**

*R-base*
```{r}
mtcars$hp2 = mtcars$hp *2
```

*dplyr*
```{r}
# añade la nueva variable al dataframe
mtcars_mutated = mutate(mtcars, hp2 = hp *2)

# sólo se queda con la(s) nueva(s) variable(s)
mtcars_transmuted = transmute(mtcars, hp2 = hp*2)
```

# Estadística descriptiva por grupo

```{r}
cyl = group_by(mtcars, cyl)
summarize(cyl, hp = mean(hp), drat = mean(drat), wt = mean(wt))
```


