---
title: "Longitud en función del tiempo"
output: html_notebook
---

*Objetivo graficar la longitud del tubo y célula en función del tiempo.* 

# 1. Abrir archivo

  * saber en dónde estamos: `getwd()`
  * movernos a dónde queremos: `setwd()`
  * verificar que están los archivos: `list.files()`
  * abrirlos `read.csv()`
  
```{r abrir_archivo}
getwd()

# recuerda que ese sólo es una ruta ejemplo. La tienes que cambiar por la ruta en la que están tus archivos
setwd("/home/eduardo/Documents/rfiles/rbasics/csv_files")
list.files()

df = read.csv("Cells-Tango1IR.csv")
head(df)
```

# 2. Exploración del data frame
  * `View(df)`: abre una "visor" para ver los datos.
  * `str(df)`: estrucura del data frame
  * `colnames(df)`: nombre de las columnas
  * `dim(df)`: dimensiones del data frame

# 3. Preprocesamiento de los datos

Preparar el data frame con el que se va a hacer el análisis. Los pasos pueden incluir:

  * Eliminación de filas o columnas
  * Cambio de tipo de datos
  * Conversión de valores (ex. normalización)
  * Añadir filas o columnas necesarias

## Añadir tipo de membrana y tipo de muestra

En los archivos de ejemplo, la información no se encuentra en los datos. Se tiene que obtener la del nombre del archivo.

Funciones que se pueden usar:

  * `strsplit(string, delimiter)`: toma "string" y lo separa de acuerdo a un delimitador definido en "delimiter". 
  * `rep(v, times=n)`: repite el vector *v* n veces
  * `df$colname`: accede a la columna *colname* en el dataframe *df*
  
```{r añadir_grupos}
# Obtener la información de una variable "string" que tenga el nombre del archivo.
nombre_archivo = "Cells-Tango1IR.csv"
nombre_split = unlist(strsplit(nombre_archivo, "-"))

# repetir el string tantas veces cómo número de filas tenga df
tipo_membrana = rep(nombre_split[1], times=nrow(df))
muestra = rep(nombre_split[2], times=nrow(df))

# añadir columnas al df
df$tipo_membrana = tipo_membrana
df$muestra = muestra


colnames(df)
```

## Quitar datos que no sirven (ie. length == 0)
Usar una comparación lógica en la columna "Length" y usarla cómo índice del data frame.
```{r eliminar_filas}
df = df[df$Length > 0,]

head(df)
```

## Juntar los datos de todos los archivos en un sólo data frame

Hacer un for loop que:

  1. lea los archivos 1 x 1
  2. obtenga la información que falta (tipo de membrana y muestra)
  3. elimine la que sobra (length == 0)
  4. añada los datos a df
  
```{r junta archivos}
setwd("/home/eduardo/Documents/rfiles/rbasics/csv_files")
getwd()
# variable con la lista de archivos
archivos = list.files("/home/eduardo/Documents/rfiles/rbasics/csv_files", pattern = "\\csv?")

# for loop que comienza desde el segundo archivo
for (ii in 2:length(archivos)) {
  
  # 1. abre archivo y lo guarda en df_x
  df_x = read.csv(archivos[ii])
  
  # 2. obtiene info faltante y la añade
  nombre_archivo = archivos[ii]
  nombre_split = unlist(strsplit(nombre_archivo, "-"))
  tipo_membrana = rep(nombre_split[1], times=nrow(df_x))
  muestra = rep(nombre_split[2], times=nrow(df_x))
  df_x$tipo_membrana = tipo_membrana
  df_x$muestra = muestra
  
  # 3. elimina filas que sobran
  df_x = df_x[df_x$Length > 0,]
  
  # 4. junta los data frames en uno solo
  df = rbind(df, df_x)
  
}

dim(df)
```

```{r}
library(dplyr)
```

# Convertir Slice a tiempo (mins)
*R-base*
```{r}
df$Time = df$Slice*2.5
head(df)
```

*dplyr*
```{r}
df_mutate = mutate(df, Time = Slice*2.5)
head(df_mutate)
```

# Graficar length ~ tiempo por condición
```{r}
library(ggplot2)
```

```{r}
df_cells = df[df$tipo_membrana == "Cells", ]
df_tube = df[df$tipo_membrana == "Tube", ]
```

```{r}
ggplot(df, aes(y = Length, x = Time, color = tipo_membrana)) +
  geom_point() +
  geom_line() +
  facet_wrap(ncol=2, ~ muestra) + 
  labs(title = "Tipo de membrana: basal")
```


