---
title: "R Basics"
output:
  html_document:
    df_print: paged
---

# Historia
* 'R' es un dialecto libre de 'S'
  * Sigue la filosofía del *Free Software Foundation*
    * Libre de Usar
    * Libre de accesar y modificar el código fuente
    * Libre de redistribuir
    * Libre de mejorar y liberar las mejoras
  
* Repositorios
  * CRAN (Comprehensive R Archive Network)
    * R-base (R oficial)
    * Otros (ex. ggplot2)
  * Github
    * Cualquier usuario
  
# Instalación de paquetes
```{r eval=FALSE}
# Desde CRAN
install.packages("paquete") # un paquete
lista_paquetes = c("paquete1", "paquete2", "paquete3") # varios paquetes

# Desde GitHub
# Es necesario instalar "devtools" antes

# install.packages("devtools") # si es necesario
devtools::install_github("usuario/repositorio")

```

# Variables

## Nombres de variables
  * Caracteres alfanuméricos
  * Pueden contener "." y "_" 
  * **NO** pueden empezar con número ni con "." o "_"
  
## Estilos
  * CamelStyle
  * snake_style
  * Mi_xed.Sty_le
  
## Asignación e valores a variables

* Operadores: *<-* o *=*
* La flecha es por tradición, hay sus defensores que son odiosos, pero son lo mismo
```{r eval=FALSE}
x = 3 
y <- 3 
3 -> z
```

# Operaciones aritméticas básicas
```{r eval=FALSE}
# operaciones algeb
x = 2
y = 1
x * y
x / y

```

# Navegación en rutas de archivos
```{r eval=FALSE}
getwd() # imprime el directorio actual
dir.create(doc) # crea un nuevo directorio
list.files() # imprime los archivos dentro del directorio
unlink(doc, recursive = T) # elimina directorio

```

## Funciones útiles
```{r eval=FALSE}
ls() # imprime las variables en la memoria
sessionInfo() # imprime las librerías cargadas
dir.create() # crea un nuevo directorio
dir.exists() # checa si existe el directorio
unlink("x") # elimina el archivo "x"
unlink("x", recursive=T) # elimina el directorio "x"
```

# Tipos de datos
```{r eval=FALSE}
int   = as.integer(1) 
float = as.double(1)
chr   = as.character(1)
logical = TRUE
nan = NA

class(int) # imprime el tipo de dato
```

# Arrays
* vectores
* matrices
* listas
* data frames

## Vectores (aka atomic vectors)
* arreglo unidimensional
* todos sus elementos son de la misma clase
```{r eval=FALSE}
# Forma más común
vector_vacio = c()
vector_num = c(1:10)
vector_char = c("a", "b", "c")
vector_logical = c(TRUE, FALSE, FALSE, TRUE)

# Vector vacío con tipo de dato y longitud predefinida
len = 10
vector_num = vector("numeric", length = len)
vector_char = vector("character", length = len)
vector_logical = vector("logical", length = len)


```

### Indexación / slicing
```{r eval=FALSE}
v = vector_num
v[1] # obtiene el elemento 1
v[c(1, 10)] # obtiene el elemento 1 y 10 en ese orden
v[c(1,10)] = 5 # cambia los valores del elemento 1 y 10

```

### 
¿Cómo tomarías el elemento *9,4,2* del vector *v* en ese orden?
¿Cambia los elementos *1,3,6* por un *NA*

## Listas (aka generic vectors)
Arreglos unidimensionales que pueden contener varios tipos de datos
```{r eval=FALSE}
l = list(123,"abc")

l = list(c(1:3), c(1:10), matrix(1:20, ncol = 4))

# añadir nombres a las columnas
l = list(
  a = c(1:3), 
  b = c(1:10), 
  m = matrix(1:20, ncol = 4))

# unlist

```

## Matrices
Arreglos numéricos con n dimensiones
```{r eval=FALSE} 
m = matrix(1:10, ncol = 2)
```

## Data frame
Tabla con datos ordenados. Generalmente cada fila es una observación y cada columna es una variable

### Crear un data frame con variables en memoria
```{r}
grupo = c(rep("control", times = 3), 
      rep("experimental", times = 3))
fenotipo = c(TRUE, FALSE, FALSE, TRUE, TRUE, TRUE)

df = data.frame(grupo, fenotipo)
head(df)

```

### Abrir un archivo csv como data frame
```{r eval=FALSE}
mi_data_frame = data.frame("/ruta/al/archivo/nombre_de_archivo.csv")
```

### funciones útiles
```{r eval=FALSE}
View()
dim()
colnames()
df[]
df$
str()
```

# If...else statement

```{r eval=FALSE}
x = -1
if (x > 0 ) {
  print("positive")

} else if (x < 0){
  print("negative")

} else {
  print("cero")
}
```

# Loops

## for
Iteraciones para hacer algo un número definido de veces
```{r eval=FALSE}
for (ii in 1:10){
  print(ii)
}
```

# Guardar y carcar variables/workspace en archivo

*`save`: para variables
* `save.image`: para todo el workspace
* Usar extensión `.rda` o `RData`. Son intercambiables pero pueden ser útiles para distinguir entre un set pequeño de variables y todo un workspace.
```{r}
# variables
a = 1:10
b = list(c(1,3), c("a", "b", "c"))
save(a, b, file="file.rda")
load("file.rda")

# workspace
save.image(file = "file.RData")
load("file.RData")
```



