---
title: "R Notebook"
output: html_notebook
---

En este ejemplo se utiliza la librería *spotifyr* para comparar la valencia y energía entre las canciones de *Radiohead* y *Kakkmaddafakka*, las bandas favoritas de Eduardo y Daniel respectivamente.


Valencia: métrica de 0 a 1 que describe el "sentimiento de positividad" de una canción. Canciones con valencia cercana a 1 suenan más positivas (ej. felices, eufóricas); canciones con valencia cercana a 0 tienen "sentmientos negativos" (ej. tristeza, enojo).

Energía: métrica que va de 0 a 1 y representa una medida de intensidad o actividad percibida. Una canción energética se percibe cómo rápida, ruidosa, y con volúmen alto. El *death metal* es energético, pero un preludio de Bach no lo es. 

# Librerías

Instalar las librerías que necesites

```{r}
install.packages("spotifyr")
install.packages("ggExtra")
```

Cargar las librerías
```{r}
library(spotifyr)
library(ggplot2)
library(dplyr)
library(ggExtra)
```

# Acceso a *spotify for developers*

Utiliza la librería *spotifyr* para acceder a tus datos de spotify y poder utilizar funciones para extraer información. Ver: https://www.rdocumentation.org/packages/spotifyr/versions/2.2.1

1. Crea una cuenta en https://developer.spotify.com. Si tienes cuenta en spotify, puedes entrar con esa cuenta.
2. Entra al link que dice *Dashboard* que está en la barra negra hasta arriba de la página.
3. Crea una App dándole click a alguno de los cuadritos que aparecen.
4. Entra a la App que acabas de crear y de ahí podrás obtener el *client-id* y el *client-secret*.
5. En el chunk de abajo, pega el *client-id* y el *client-secret* en dónde corresponda.

```{r tokens}
Sys.setenv(SPOTIFY_CLIENT_ID = '')
Sys.setenv(SPOTIFY_CLIENT_SECRET = '')

access_token <- get_spotify_access_token()
```

# Obtener la información de las bandas
```{r}
radiohead = get_artist_audio_features("radiohead")
kmf = get_artist_audio_features("kakkmaddafakka")
```

# Subset de los datos
```{r}
radiohead_sub = select(radiohead,
                       artist_name,
                       album_name,
                       track_name,
                       valence,
                       energy)

kmf_sub = select(kmf,
                 artist_name,
                 album_name,
                 track_name,
                 valence,
                 energy)
```

# Combinar data frames
```{r}
df = rbind(radiohead_sub, kmf_sub)
```

# graficar
```{r}
sct = ggplot(df, aes(valence,
                     energy,
                     color=artist_name)) +
        geom_point() +
        scale_color_manual(values=c("#d8b365","#5ab4ac"))+
        theme(legend.position = "bottom",
              legend.title = element_blank())

ggMarginal(sct, groupColour=T, groupFill=T)


```


